臺灣臺北地方法院交通事件裁定　　　 100年度交聲字第2383號
原處分機關　臺北市交通事件裁決所
聲明異議人
即受處分人　陳裕仁
上列受處分人因違反道路交通管理處罰條例案件，對於臺北市交
通事件裁決所於民國100 年10月6 日所為之處分（原處分案號：
北市裁申字第裁22－C00000000 號），聲明異議，本院裁定如下
：
        主  文
異議駁回。
        理  由
一、按汽車車身、引擎、底盤、電系等重要設備變更或調換，或
    因交通事故遭受重大損壞修復後，不申請公路主管機關施行
    臨時檢驗而行駛者，處汽車所有人新臺幣（下同）2,400 元
    以上9,600 以下罰鍰，並責令其檢驗，道路交通管理處罰條
    例第18條第1 項定有明文。而按道路交通安全規則附件15「
    汽車設備規格變更規定」，其中電系設備－頭燈（氣體放電
    式頭燈），如有改裝，應經公路監理機關依氣體放電式頭燈
    檢驗標準檢驗合格，辦理變更登記。又按道路交通安全規則
    第2 條第1 項第1 款及道路交通管理處罰條例第3 條第8 款
    均明文規定該等有關道路交通管理法規所指之「汽車」均包
    含「機器腳踏車」。
二、本件受處分人即異議人陳裕仁所有車號CLP －289 號普通重
    型機車，將機車車頭電系設備中之頭燈重要設備，變更為氣
    體放電式（即俗稱HID 頭燈），然未申請公路主管機關施行
    臨時檢驗，而於民國100 年7 月21日下午3 時30分許，騎乘
    前開機車，沿新北市大漢橋新莊往板橋方向行駛，在新北市
    ○○區○○路3 段207 號前、下匝道處，遇新北市政府警察
    局海山分局海山派出所警員范士恩、及交通部公路總局臺北
    區監理所工務員陳瓊章攔檢，認受處分人違反道路交通管理
    處罰條例第18條第1 項規定，當場攔停掣單舉發，經受處分
    人於應到案日期前向原處分機關提出申訴，原處分機關請舉
    發單位即新北市政府警察局海山分局調查結果，仍認受處分
    人有前開違規行為，原處分機關乃依前揭道路交通管理處罰
    條例第18條第1 項規定於100 年10月6 日，裁處罰鍰新臺幣
    2千4百元。
三、訊據受處分人固不否認於前揭時地騎乘車號CLP －289 號普
    通重型機車為警攔查等事實，然仍矢口否認有任何違反道路
    交通管理處罰條例規定之行為，辯稱：攔查現場僅拍攝大燈
    燈泡、面板部分，並未拍攝車殼究否安裝HID 組件，且亦無
    任何數據可證明大燈確實違規，僅有片面之詞，實難信服；
    而實際上系爭機車頭燈所使用之燈泡係仿HID 外型之鹵素燈
    泡，並非氣體放電式大燈，認定應屬有誤；況燈泡屬電系設
    備、亦經常性損壞，於一般機車行中販售何種燈泡方合法規
    ？豈有要求一般民眾每更換燈泡即至監理單位進行檢驗、造
    成廣大市民之不便之理？又何以未符法規之燈泡可於市面上
    流通、機車行內維修更換？均不合理云云。經查：
  (一)受處分人為前揭時地騎乘系爭機車為新北市政府警察局海山
    分局員警、配合交通部公路總局臺北區監理所工務員陳瓊章
    等實施攔查等事實，除為受處分人不爭執外，並經證人陳瓊
    章於本院具結證述明確，並有現場舉發照片、新北市政府警
    察局海山分局100 年6 月21日新北警海交字第1000029308號
    函及附件交通部公路總局臺北區監理所100 年監警聯合稽查
    小組出勤人員簽到表在卷可稽，是可認本件確實為員警配合
    專業監理人員設定攔檢、辦理稽查認定，程序上並無違誤。
  (二)又證人陳瓊章更於本院具結證稱：擔任監理檢驗車輛業務已
    有14年之經驗，並曾經接受HID 燈泡判別訓練，而於實施攔
    檢檢驗時，主要係以燈泡外型為判別，再為亮燈測試，就外
    型言，主要差別在於HID 燈泡內部並無鎢絲線、而其餘之鹵
    素燈泡則有，但在實施現場攔檢時因有燈殼在外，無法實際
    分辨，主要以亮燈測試，請駕駛人開燈，而HID 燈主要特徵
    即亮燈時會先閃爍一下、再於一秒鐘內由暗漸緩變亮，但鹵
    素燈則無此特徵，此為本件主要判別標準等語（見本院100
    年11月21日筆錄第4 至7 頁），且證稱：伊所認定之HID 變
    更燈具處罰者，申訴率不及1 ％等語，是以證人陳瓊章之專
    業，其誤差可能甚低。再以證人陳瓊章係本件檢驗之主要監
    理所專業工務員，為認定受處分人有上開違規行為之原證人
    ，其到庭在本院法官面前具結以言詞供述本件訴訟上之待證
    事實（即受處分人有前開違規事實），因其與受處分人毫無
    怨懟，自無自陷於偽證罪之追訴而構詞誣賴受處分人之理；
    且於本件卷存證據資料內並無任何積極證據足以證明證人上
    開供述係屬虛偽，亦未有足以令人顯信其證述為不可採之品
    性證據或前科證據存在，本院自不得僅臆證人為本件開單告
    發受處分人者而全盤抹煞其餘訴訟上所具之證人資格，況受
    處分人就上開證人陳證，無法舉出或提出任何對其有利之證
    據資料，以使本院對證人所述產生合理之懷疑。況受處分人
    迄今無法提出原機車裝備以供判別，竟陳稱：原遭攔查當時
    之設備已經至機車行變更、丟棄等語（見本院同日比第7 頁
    ），亦無法為有利於受處分人之認定。從而本院由證人陳瓊
    章陳證已可得受處分人確有前開變更電系重要設備而未為申
    請臨時檢驗而行駛之心證。
  (三)受處分人雖辯稱：機車行何以得為不合法之變更，難道每一
    變更即應申請臨時檢驗，豈不入人於罪云云。惟道路交通管
    理處罰條例第18條係為杜絕不當之汽車設備變更，影響行車
    安全而設，而道路交通安全規則附件15之汽車設備規格變更
    中，第二點即載明：「本點設備變更須原車輛製造廠、車輛
    代理商或車輛修理業出具改裝證明及改（加）裝設備之統一
    發票，並經公路監理機關檢驗合格後，辦理變更登記。....
    (二)器腳踏車代理商或領有公司、商業或工廠登記證明文件之
    合法機器腳踏車修理業（以下簡稱機器腳踏車車廠）出具改
    裝證明。....其中電系設備分類、變更項目為頭燈（氣體放
    電式頭燈）：中華民國97年7 月1 日後申請變更者，須經機
    器腳踏車車廠出具改裝證明文件，其氣體放電式頭燈應使用
    經車輛型式安全審驗合格之燈具（泡），經公路監理機關依
    第4 目氣體放電式頭燈檢驗標準檢驗合格，辦理變更登記。
    又氣體放電式頭燈檢驗標準：(1)由燈前一公尺處之頭燈試驗
    器進行量測，如圖一、圖二所示。（單位為公分）。HH線及
    VV線為穿過近光參考軸之水平面與垂直面和此螢幕的交叉點
    。角度HVH2 -HH為15度。(2)近光燈需提供足夠清楚的明暗截
    止線（cu t-off）以作為調整之用，在配光螢幕VV線左側為
    水平直線，而另一邊則不應超越HV /H2線（圖一）或HV/H3/
    H4線（圖二）上方。(3)應校準近光光束使明暗截止線水平部
    份位於HH線下方10公分處，其轉折處應位於VV線上。若校準
    後無法符合近光燈之配光要求，允許在水平方向左右各0.5
    度（8.75公分）範圍及垂直方向上下各0.2 度（3.5 公分）
    範圍內。」，就相關變更應為申請臨時檢驗之項目、檢驗合
    格之方法均為明確之規定，此相關規定於各公路監理機關網
    路、法規檢索系統中，均可輕易查詢得知，況受處分人為合
    法考領駕駛執照者，豈有主張不知之理？而使一般機車行均
    可維修、再至監理機關為臨時檢驗，係為便民之設計。故受
    處分人辯稱：每項變更機車行均得擅自變更，但又均係申請
    ，太過繁瑣、不合理云云，顯不可採。
  (四)綜上所述，原處分機關依行為時之道路交通管理處罰條例第
    18條第1 項規定裁處新臺幣2 千4 百元罰鍰，核無不合。本
    件聲明異議為無理由，應予駁回。
據上論斷，應依道路交通事件處理辦法第18條，裁定如主文。
中    華    民    國   100    年    11    月    30    日
                  交通法庭  法  官  郭惠玲
以上正本證明與原本無異。
如不服本裁定，應於裁定送達後5 日內向本院提出抗告狀。
                            書記官  黃勤涵
中    華    民    國   100    年    11    月    30    日